【裁判字號】    98,聲判,75
【裁判日期】    981221
【裁判案由】    聲請交付審判
【裁判全文】
臺灣士林地方法院刑事裁定              98年度聲判字第75號
聲  請  人  己○○
            戊○○○
            庚○○
            甲○○
共同代理人  張孝詳律師
被      告  丁○○
            辛○○
            乙○○
            丙○○
上列聲請人等因告訴被告等毀損等案件，不服台灣高等法院檢察
署檢察長駁回再議之處分（98年上聲議字第6812號），聲請交付
審判，本院裁定如下：
   主  文
聲請駁回。
   理  由
一、按告訴人不服上級法院檢察署檢察長或檢察總長認再議為無
    理由而駁回之處分者，得於接受處分書後10日內委任律師提
    出理由狀，向該管第一審法院聲請交付審判；又法院認為交
    付審判之聲請不合法或無理由者，應駁回之，刑事訴訟法第
    258 條之1 、第258 條之3 第2 項前段，分別定有明文。上
    開條文規定告訴人得向法院聲請交付審判，係新增對於「檢
    察官不起訴或緩起訴裁量權」制衡之一種外部監督機制，法
    院僅就檢察官所為不起訴或緩起訴之處分是否正確加以審查
    ，以防止檢察機關濫權，依此立法精神，同法第258 條之3
    第3 項規定法院審查聲請交付審判案件時「得為必要之調查
    」，其調查證據之範圍，自應以偵查中曾顯現之證據為限；
    而同法第260 條對於不起訴處分已確定或緩起訴處分期滿未
    經撤銷，因發現新事實或新證據者得再行起訴之規定，其立
    法理由說明該條所謂不起訴處分已確定者，包括「聲請法院
    交付審判復經駁回者」之情形在內，是前述「得為必要之調
    查」，其調查證據範圍，更應以偵查中曾顯現之證據為限，
    不得就告訴人新提出之證據再為調查，亦不得蒐集偵查卷以
    外之證據，否則將與上開第260 條規定之再行起訴制度混淆
    不清，亦將使法院兼任檢察官而有回復「糾問制度」之虞；
    且法院裁定交付審判，即如同檢察官提起公訴使案件進入審
    判程序，是法院裁定交付審判之前提，必須偵查卷內所存證
    據已符合刑事訴訟法第251 條第1 項規定「足認被告有犯罪
    嫌疑」檢察官應提起公訴之情形，亦即該案件已經跨越起訴
    門檻，縱或法院對於檢察官所認定之基礎事實有不同判斷，
    但如該案件仍須另行蒐證偵查始能判斷應否交付審判者，因
    交付審判審查制度並無如同再議救濟制度得為發回原檢察官
    續行偵查之設計，法院仍應依同法第258 條之3 第2 項前段
    規定，以聲請無理由裁定駁回。
二、本件聲請人即告訴人等前以被告等涉犯毀損、恐嚇等罪嫌，
    向臺灣士林地方法院檢察署檢察官提出告訴，業經該署檢察
    官於98年9 月23日以98年度偵續一字第2 號為不起訴處分後
    ，聲請人不服，聲請再議，復經臺灣高等法院檢察署檢察長
    認再議無理由，而於98年10月29日以98年度上聲議字第6812
    號處分駁回再議，聲請人係於98年11月9 日收受處分書，並
    於98年11月16日委任律師向本院具狀聲請交付審判等情，業
    經本院調取上開卷宗核閱無訛，並有卷內本院收文章戳可稽
    ，其提出交付審判聲請期間尚未逾越前述10日之法定期間，
    程序上核無不合，先予指明。
三、聲請意旨略以：
(一)本案前蒙台灣高等法院檢察署詳察案情主持正義，而將全案
    兩次發回續行偵查，告訴人等全家實至為感佩，奈此次原偵
    查庭仍未遵照高檢署發回意旨詳為查察，遽仍採信被告等所
    為明顯不實之辯詞而率予被告等以不起訴處分，完全漠視告
    訴人等之身家安全以及被告等迄無任何悔過之意及賠償修補
    損害之誠意，致令公理法律再度蒙塵，被告等輕易脫卸罪責
    ，將竊笑不已！此次高檢署竟將本案之再議駁回，實令告訴
    人等震驚不已！告訴人等亦萬難以甘服！因本案被告等之犯
    罪事證實已至為明確，告訴人等不得不詳陳理由說明於下列
    各點，並依刑事訴法第258 條之1 第1 項之規定聲請將本案
    交付審判。
(二)就被告等所涉毀損建築物之部分：
１、本案告訴人等於原偵查庭一開始提出本件告訴時，即曾於95
    年6 月30日之刑事告訴狀內就被告等所涉之毀損建築物部分
    之犯罪事實分為兩大部分，其中第二部份之犯罪事實已具體
    指稱：「二、被告丁○○、辛○○、丙○○、乙○○為達變
    更房屋電氣管路之目的，竟又共同基於毀損告訴人己○○所
    有2 樓房屋牆壁之犯意連絡，而於九十五年四月十八日下午
    四時三十分派由被告乙○○偷偷前往告訴人己○○所有2 樓
    房屋陽台外之牆壁擅自鑽孔將電氣管線由1 樓拉至3 樓，嗣
    經告訴人戊○○○當場發現並報警處理，惟被告等迄未回復
    原狀，已嚴重毀損告訴人己○○所有21號2 樓房屋之外牆。
    」等語，並於證據暨所犯法條欄內具體指稱：「又查關於被
    告乙○○受被告丁○○、辛○○之指示於九十五年四月十八
    日擅自前往告訴人己○○所有21號2 樓房屋陽台外牆鑽孔裝
    設電氣管線之事實，除照片二幀可證外，亦有當場發現之告
    訴人戊○○○可資傳證。」等語明確（以上參見原偵查卷附
    95 年6月30日告訴狀第2 、3 、4 頁內載）。另告訴人於此
    次原偵查庭偵查中再度於98年8 月10日告訴補充理由（一）
    狀內具體指稱：「一、本案被告丙○○、乙○○於鈞署98年
    8 月4 日庭訊已供稱：於本案施工時係水電先進去施作，最
    後才出來等語，而被告丁○○、辛○○等係指示丙○○、乙○○等將其21號3 樓之房屋木板隔間全部拆除並重新以磚牆
    隔間，除隔成7 間新套房外，並將每一套房之陽台外推、地
    板墊高，每一間套房並增設衛浴設備及裝冷氣，因此水電工
    程必須全部重做。而查乙○○於95年4 月18日下午4 時30分
    左右偷偷前往告訴人己○○所有之21號2 樓房屋陽台外之牆
    壁擅自鑽孔並安裝新電氣管線由1 樓拉至3 樓，嗣經己○○
    之妻戊○○○當場發現並報警處理，關此有告訴人戊○○○
    之指述及前呈之告證五照片兩幀可證（參95年6 月30日告訴
    狀後附告證五），由此足證被告等於21號3 樓之施工，迄至
    95 年4月18日止，均尚未完工。又被告等雖經戊○○○制止
    ，仍強行鑽孔施工，且迄今均拒絕回復原狀，足證渠等確有
    為圖營利而不惜故意毀損告訴人所有房屋牆壁之直接故意存
    在。」等語明確（參偵續一字卷附98年8 月10日告訴補充理
    由狀第l 、2 頁內載）。乃原偵查庭就告訴人具體告訴此部
    分犯罪事實完全未於不起訴處分書說明偵查之結果，遽率予
    被告等以不起訴處分，而高檢署駁回再議亦完全未就此部分
    明確之犯罪事實說明不予採信之理由，是原偵查程序對於被
    告等所涉此部分之明確犯罪事實顯有應予起訴而未予起訴之
    具體違背法令事由存在。
２、次查本案被告等於21號3 樓之房屋內施工，並非僅係單純之
    房屋修繕工，而係將原有房屋內部之木板隔間全部拆除而重
    新以水泥隔成7 間套房並出租予他人，關此事實由告訴人95
    年6 月30日告訴狀後附告證二之照片五幀即足資證明，是既
    然非屬房屋之簡易修繕工程，則客觀上一般人均可預見於屋
    齡已屆30年之老舊公寓內大興土木將有損害樓下房屋及隔鄰
    房屋之虞（雖未必一定損害房屋之主體結構，但亦會造成房
    屋天花板、牆壁、地板之損害，被告等自無可能諉為不知或
    無預見，則被告等於主觀上如無任何毀損他人建築物之未必
    故意存在，自會於施工則先做好損壞鄰房之評估及做好防護
    設施及採行可行之施工方法。惟查，本案被告於施工前完全
    未做任何評估或鑑定，亦未做任何防護設施及採用可行之施
    工工法，即率予貿然施工，嗣於造成告訴人己○○所有21
    號2 樓房屋浴廁天花板漏水及牆壁發生龜裂，經告訴人己○○聲請調解要求渠等暫停施工時，仍執意繼續施工，致告訴
    人己○○所有21號2 樓房屋之牆壁龜裂損害日益擴大，且二
    間房門亦發生因載重增加而無法正常開關之損害，以及造成
    告訴人庚○○所有23號3 樓房屋嗣後地板及牆壁亦發生嚴重
    龜裂之損害情事，關此事實有鑑定報告書乙份可證（參原偵
    查卷附97、5 、20告訴補充理由狀後附告證二）。是若謂被
    告等並無因意圖將房屋出租牟利而不惜毀損他人建築物之未
    必故意存在，孰人能信？更何況如前所述被告等於明知告訴
    人等房屋已受損後，仍於98年4 月18日故意破壞己○○所有
    21 號2樓房屋外牆鑽孔以連接屋內之電線管路，由此亦證被
    告等於主觀上不僅有未必故意存在，且實已具有毀損之直接
    故意存在！
３、本案原98年度偵續一字第2 號不起訴處分雖謂：「（一）毀
    損建築物罪嫌部分：告訴人己○○等4 人認被告丁○○等4
    人涉嫌毀損建築物罪嫌，無非以被告4 人經告知上址21號2
    樓、23號3 樓建物因施工造成內牆牆面粉刷牆及裝修材料龜
    裂後，仍繼續施工迄95年4 月間為據。惟查：被告丁○○、
    辛○○係於94年6 月，將上址21號3 樓建物之隔間改作工程
    ，以新台幣（下同）140 萬元發包予被告丙○○、乙○○，
    工期預計2 個月，被告丁○○並於94年7 月6 日、94年8 年
    月3 日，分別匯款40萬元及50萬元予被告丙○○，上址之土
    木、泥作工程於月94年8 月間，即已施工完成，僅剩水電、
    油漆尚未完工，嗣因上址21號3 樓建物陽台遭檢舉係違建，
    被告丁○○再請被告丙○○將陽台回復原狀，並言明剩餘尾
    款，待陽台回復原狀後一起給付，被告丁○○並於全部完工
    後即95年4 月10日將尾款50萬元，匯款予被告丙○○等情，
    業經被告丁○○、丙○○等人陳稱在卷，並有陽信商業銀行
    匯款收執聯3 紙供參，堪信為實在。又上址21號8 樓之建物
    因被告丁○○擅自搭蓋違建，經台北市政府工務局限期自行
    拆除，被告丁○○夫妻於95年1 月12日拆除完畢後，政府工
    務局再發函命被告丁○○夫妻自行清除殘餘之樑柱壁體等情
    ，亦有台北市政府工務局於94年9 月21日北市工建字第0945
    40980000號、94年9 月26日北市工建字第09450530000 號、
    95年2 月3 日北市工建字第09560665900 號、臺北市政府工
    務局建築管理處95年3 月24日北市工建字第09560459700 號
    函文影本各乙份附卷足憑，是被告丁○○等4 人辯稱上址21
    號3 樓於94年8 月底即已完工，嗣於95年2 月間係因拆除、
    回復狀始再施工等語，即屬有據，堪認95年間之施工與94年
    8 月間之施工核屬二事，則告訴人主張被告等人明知建築物
    業遭毀損，猶執意續行施工至95年2 月間云云，容有誤會，
    無可採信。況被告丁○○夫妻之房屋與告訴人之房屋係屬樓
    上、樓下及同層鄰居之關係，該棟不動產結構是否堅固，彼
    等之間影禍福與共之關連，而被告乙○○、丙○○受託施作
    隔間改作工程，與告訴人素無怨隙，足見被告4 人應無毀損
    建築物之故意甚明。參以證人張富進於94年9 月16日開立之
    房屋結構安全證明書上載明「…前述建築物目前已裝修完成
    ，業經本技師於民國94年9 月6 日及同月9 月於現場堪估，
    結構體尚稱良好、安全無慮…」等語，有該證明書存卷可參
    ，益見上址21號3 樓建物至遲於94年9 月6 日前即已施工完
    成，且並未損及建物結構，是被告等人主觀上既無故意毀損
    犯意，客觀上亦未發生建物結構受損令不堪使用之結果，自
    難僅憑告訴人等片面指訴，遽為不利於被告等人之認定。」
    等語云云。惟查：
（１）原不起訴處分係以被告連明正、丙○○等人之片面不實之
      詞遽而認定渠等施工之21號3 樓房屋之土木、泥作工程於
      94年8 月間，即以施工完成，僅剩水電、油漆尚未完工等
      語為真實可信，惟查本案被告等係將原有木板隔間全部拆
      除並以水泥磚牆重新隔成7 間，且每間套房均有一套獨立
      之浴廁，是房屋原有之水電管線根本不敷使用，絕對必要
      重新施工而於地板下施設水電管線，是於水電管線工程尚
      未施作完成前，房屋之土木、泥作工程自無可能先行全部
      完工！是被告丁○○、丙○○既然陳稱98年8 月間水電工
      程尚未完工，則渠等所稱當時土木、泥作工程已先行施工
      完成等語云云，明顯為不實之辯詞！是渠等所為上開陳述
      ，不僅不足以採為有利於被告等之論斷，反卻適足以證明
      被告等於94年8 月18日告訴人聲請調解請渠等暫停施工時
      ，被告等所施作土木、泥作、水電工程確實均未完工，惟
      被告等仍於明知已造成21號2 樓房屋損害之情況下，仍執
      意繼續施工之事實！
（２）次查被告等於95年l 月12日已自行將21號3 樓屋內房間之
      陽台外擴部分之違建拆除完畢，則於95年2 月間被告等自
      無可能係因回復原狀之因而再行施工，渠等再行施工之目
      的顯係將拆除之違建部分重新施作，以達成將7 間套房之
      房間向陽台外推之原訂計畫，否則被告等既已於95年1 月
      12日將違建部分拆除，自己回復原狀，又豈有於95年2 月
      間再行施工回復原狀之理？是原不起訴之論斷，顯然嚴重
      違背經驗法則且與事實不符，更何況被告等於95年4 月18
      日又進行裝設電氣管線之工程，足證被告等之全體工程，
      最早係於95年4 月18日才全部完工，乃原不起訴處分竟謂
      95年間之施工與94年8 月間之施工，核屬二事云云，認定
      事實實顯有重大違誤。
（３）再查被告等雖於施工前與告訴人等並無怨隙，惟渠等係因
      為圖牟利將房屋出租他人牟利之故而毀損他人房屋亦在所
      不惜，此由被告等於施工前已可預見大興土木將有造成屋
      齡老舊之上下左右鄰房之損害之虞，仍於未做任何評估及
      鑑定及作好防護措施及採用合適之施工工作之情況下，即
      率予施工，並於嗣後明知施工已造成下方及隔鄰之房屋受
      損，仍執意繼續施工，且將拆除之違建又重新施工回復違
      建，抑且更進一步故意毀損21號2 樓之外牆而裝設電器管
      線，以完成其預定之全部房屋改建工程及出租他人牟利之
      目的，若謂被告等主觀上並無任何毀損他人房屋之未必故
      意存在，孰人能信！
（４）按「毀損他人建築物…或致令不堪用者，處六月以上五年
      以下有期徒刑」、「第一項之未遂犯罰之」，刑法第353
      條第l 、3 項各訂有明文。又本條所指建築物，依最高法
      院25年字第2009判例所示為：「指上有屋面，周有門壁，
      適於吾人之起居出入，且定著於土地之工作物而言。若營
      造伊始，僅有圍牆，即與建築物之意義不合。上訴人所教
      唆毀壞者，既係僅有圍牆之工作物，自屬毀壞普通物之教
      唆，不能律以教唆毀壞建築物罪。」。另最高法院24年上
      字第2253號判例則肯認毀損房屋之牆壁當然構成本罪，至
      於毀壞附屬於建築物之門窗，則不構成本罪（30年上字第
      463 號判例參照）。又本條第1 、3 項之既未遂之區別，
      係以毀壞之物已否達於喪失效用之程度為準，如僅毀壞門
      窗簷瓦等附屬物者，應屬次條之罪，不能依本條第1 項之
      未遂犯論。準此，被告等毀壞之建築物若係構成建築物之
      牆壁而非門窗等附屬物，縱然尚未令建築物已達於喪失效
      用之程度，亦應構成本罪之未遂犯，而非刑法第354 條之
      罪名，核先陳明。次查本案被告等之施工行為，係造成告
      訴人等所有21號2 樓及23號3 樓房屋之室內內牆、外牆、
      地板等嚴重龜裂之毀損情形，關此事實除有原偵查卷附告
      證三之二十五幀照片可證外，另告訴人於原偵查程序所呈
      97年5 月20日告訴補充理由狀後附之告證二鑑定報告之鑑
      定結果亦已明確證明告訴人之23號3 樓房屋所受「地板損
      壞」，係因被告等於改建工程敲擊或打除施工時，因震動
      樓板，使磨石子地板裝修材拉力強度不足而發生龜裂。另
      告訴人之21號2 樓房屋所受內外牆牆面之損壞均係因被告
      施工造成房屋上方壁體因載重增加1.43倍，受力增加使該
      處因勁度較小而變形產生裂縫（參原偵查卷附97年5 月20
      日告訴補充理由狀後附告證二鑑定報告書第58、59頁內載
      ）。是本案被告等之施工行為係損壞告訴人等所有之房屋
      室內內外牆壁及地板，而非附屬之門窗，則依上說明，被
      告等之毀損行為顯係構成刑法第353 條第l 、3 項之毀損
      建築物未遂罪名，是原不起訴處分謂被告等之施工行為並
      未損及建物結構，即不構成上開罪名，認事用法亦顯有違
      誤至明。
（５）查本案高檢署於駁回理由內謂：「四、經查：（一）…而
      本件紛爭係因被告等人整修房屋導致鄰損之案件，被告等
      人主觀上難認因整修自己房屋或受雇整修房屋而有毀損鄰
      房之故意；況被告等人於聲請人告知鄰損後，亦曾暫時停
      工進行調解，復進行鑑定欲修復受損之鄰房，顯無毀損之
      未必故意；再依房屋結構安全證明書所載受損情形，亦未
      達不堪使用之程度，自難課以毀損刑責，本件純屬民事糾
      葛，應依民事訴訟程序解決。」云云，明顯與本案事實不
      符，蓋因：（一）本案被告等並非單純整修房屋，而係意
      圖牟利將房屋原有隔間及水電管線全部重新更改，自難認
      被告等主觀上確無任何毀損鄰房之未必故意存在。（二）
      被告等人從未曾暫時停工，被告丁○○雖曾與告訴人調解
      ，但從未有任何因此而停工之事實存在，且被告自行進行
      鑑定之目的係為蒙騙建管處而達到能夠繼續施工之目的，
      根本無任何欲修復告訴人等房屋之意！（三）查本案告訴
      人等前曾向台北市政府工務局建管處檢舉要求制止被告等
      施工，惟被告丁○○、辛○○竟找議員撐腰，並勾結張富
      進土木技師出具不實之房屋結構安全證明交付予建管處，
      致建管處草率予以結案，而完全罔顧人民之生命財產安全
      ，渠等膽大妄為不顧人民生命之惡劣行徑，實令人髮指。
      查張富進土木技師公然於其出具予建管處之房屋安全結構
      證明內記載：「…目前所有權人將隔間變更，與原使用執
      照圖說多一道長約680Cm 、寬約12Cm、高約240Cm 的隔間
      牆，…地坪鋪磁磚厚約3Cm ，…」等明顯不實之詞（參偵
      字第342 號卷所附96年5 月3 日告訴補充理由狀後附告證
      十二），（此由同前狀所附告證十一民事庭勘驗筆錄第（
      二）點內載：「…該房門口入口位置有一區域墊高約10公
      分，…經履勘屋外陽台，陽台處亦有墊高約10公分…原始
      間隔應有變更。」等語，即可證明），是被告等明顯勾結
      張富進土木技師出具內容完全不實之證明書，於本案根本
      無任何相當之證明力可言！
(三)就恐嚇部分：
１、被告丙○○確有恐嚇告訴人戊○○○、甲○○之犯行存在：
    本案原不起訴處分雖謂：「質諸證人即台北市政府警察局士
    林分局吳竹竟事發經過，到庭證稱，當天到現場時，發現被
    丙○○和告訴人戊○○○、甲○○正在大聲爭執，雙方口氣
    都很不友善，被告丙○○有向告訴人2 人說你們心腸這麼不
    好，出去要小心一點，惟告訴人戊○○○、甲○○聽完之後
    更生氣，講話更大聲，雙方就繼續吵起來等語，則被告丙○○口出前開言詞，固有不當，惟依證人吳竹竟所述上情，告
    訴人戊○○○、甲○○顯未因被告丙○○之言語而心生畏懼
    ，且態度反而更加強勢，是被告丙○○前開所為，即與刑法
    恐嚇罪之構成要件有間，而不得以該罪相繩。」云云，惟查
    ：
（１）按刑法第305 條所稱：「恐嚇他人」係指以使人生畏佈心
      為目的，而通知將加惡害之旨於被害人而言（最高法院52
      台上字第751 號判例參照）。查本案業經證人即警員吳竹
      竟於發回續偵前之原偵查庭二次證稱：「確實有聽到丙○○向告訴人出言：度量那麼小，出門小心一點，欠打」等
      語，而上開言論於客觀上顯然已構成將加害他人身體、生
      命之惡害通知之恐嚇他人之事實。且丙○○亦確曾向告訴
      人恐嚇：出去給我們師傅打，我不負責任，叫人打妳們等
      語云云，亦經告訴人等迭次指訴甚明，足見被告丙○○確
      有出言恐嚇之事實存在。
（２）次查「本條恐嚇內容以加害生命、身體…為限…「僅以受
      禍害之通知，心生畏懼足，而有不安全之感覺為已足，不
      以發生客觀上之危害為必要」（最高法院27年4 月7 日刑
      會參照）。查證人吳竹竟於發回續偵前之原偵查庭已明確
      證稱告訴人有問伊被告丙○○之言論是否算是恐嚇等語，
      由此足證告訴人等顯已因被告丙○○之恐嚇語言心生畏懼
      ，而不安全之感覺產生，否則告訴人豈有當場向警員詢問
      被告丙○○之言語是否已構成恐嚇之理？其理自明。是原
      不起訴處分認告訴人等並未因被告之恐嚇而心生恐懼云云
      ，顯有重大違誤。更何況告訴人等已當場向證人即警員表
      明將保留恐嚇之法律告訴權，足證告訴人等當場確已心生
      畏懼。
（３）末按此次原不起訴處分雖引吳竹竟之證詞謂告訴人戊○○○、甲○○並未因被告丙○○之言語而心生畏懼，且態度
      反而更加強勢云云。惟查，吳竹竟之證詞並不足以證明告
      訴人等並無心生畏懼，蓋因告訴人等之心理狀態並非吳竹
      竟所能知悉，且當時被告竟然敢於警員面前出言恐嚇告訴
      人等，告訴人等當然會又氣又怕，自不能以告訴人曾於警
      員面前以言詞強勢反擊，即得推謂告訴人等並無任何畏懼
      之感，更何況被告丙○○明確知悉告訴人之住所及長相，
      而告訴人等均為弱小之女子，雙方又有如此大之嫌隙存在
      ，因此遭此孔武有力之被告丙○○以生命安全恐嚇，衡之
      客觀常情，孰能謂一般人及告訴人於當場及嗣後會完全俱
      無絲毫畏懼之感覺，且完全不會擔心身命之安全？其理至
      明，是原不起訴處分之論斷，實有違客觀之經驗法則，實
      已至為灼然，乃高檢署竟完全未見及此，遽而將此部分明
      確之犯罪事實駁回再議之聲請，實亦顯有應予起訴而未予
      起訴之具體違背法令事由存在。
(四)本案被告等為圖自己不法之利益，而不惜毀損他人之建物在
    先，事後又仗著市議員撐腰而拒不賠償修復，渠等視國法人
    命如無物之心態實至屬可惡，尤其是台灣本島地震頻仍，告
    訴人等居住於已遭毀損之建物中，實日日提心吊膽而無法安
    居，萬一發生大地震，因此造成人命損失，後果誰應負責？
    又本案告訴人於95年6 月30日具狀提出告訴後，竟遲至96年
    4 月24日將近一年後始開偵查庭，之後又無訊息，嗣於96年
    11月19日竟又突然接獲不起訴處分書，告訴人等之權益顯然
    完全遭受漠視，前雖曾蒙高檢署伸張正義，兩次將本案發回
    續偵，告訴人等實至為佩服，無奈此次原偵查程序仍然未予
    重視而遽予被告等不起訴處分，高檢署竟亦駁回再議之聲請
    ，致告訴人等仍日夜生活在恐懼中，因本案攸關人身財產安
    全，告訴人等實萬難甘服，為此謹於法定期間內聲請將本案
    交付審判等語。
四、原檢察官不起訴處分係略以：
    訊據被告丁○○、辛○○、丙○○、乙○○固坦承於上開時
    、地進行房屋隔間工程乙情不諱，惟均堅詞否認涉有上開犯
    行。被告丁○○夫妻均辯稱：係於94年6 月中請被告乙○○
    、丙○○至上址21號3 樓作隔間套房之施工，預計2 個月完
    工，因於94年7 月接獲告訴人己○○反應21號2 樓浴室天花
    板漏水，遂請被告丙○○前往修復，後來告訴人己○○夫妻
    於94年8 月間又稱21號2 樓住處牆壁龜裂，要求其等將21號
    2 樓房屋買下，並於94年8 月18日，以漏水為由，向臺北市
    士林區調解委員會聲請調解，要求暫停施工及請土木結構安
    全技師公會開證明書，其等依上開調解條件於94年9 月16日
    即該屋大致完工後，請結構技師張富進前往鑑定並取得結構
    安全證明書，但因臺北市政府工務局於94年9 月間以該屋陽
    臺外推部分構成違建，下令拆除，其等才請被告丙○○、乙○○拆除陽臺外推部分等語；被告丁○○另辯稱：不可能在
    法官面前恐嚇告訴人戊○○○等語；又被告丙○○辯稱：係
    因該屋遭檢舉違建，伊才進場拆除，惟告訴人戊○○○於95
    年2 月18日上午9 時許，至上址21號3 樓阻止伊將水泥、砂
    及磚頭自1 樓吊運至3 樓，且不理會伊解釋是要將原來之陽
    臺回復原狀，並立即報警，告訴人甲○○則係警察到場後才
    至現場，伊並未恐嚇告訴人戊○○○、甲○○等語；被告乙○○則辯稱：本件工程係由被告丙○○承包，伊都在屋內工
    作，不清楚上開情況等語。經查：
(一)毀損建築物罪嫌部分：
    告訴人己○○等4 人認被告丁○○等4 人涉嫌毀損建築物罪
    嫌，無非以被告4 人經告知上址21號2 樓、23號3 樓建物因
    施工造成內牆牆面粉刷牆及裝修材料龜裂後，仍繼續施工迄
    95年4 月間為據。惟查：被告丁○○、辛○○係於94年6 月
    ，將上址21號3 樓建物之隔間改作工程，以140 萬元發包予
    被告丙○○、乙○○，工期預計2 個月，被告丁○○並於94
    年7 月6 日、94年8 月3 日，分別匯款40萬元及50萬元予被
    告丙○○，上址之土木、泥作工程於94年8 月間，即已施工
    完成，僅剩水電、油漆尚未完工，嗣因上址21號3 樓建物陽
    臺遭檢舉係違建，被告丁○○再請被告丙○○將陽臺回復原
    狀，並言明剩餘尾款，待陽臺回復原狀後一起給付，被告丁○○並於全部完工後即95年4 月10日將尾款50萬元，匯款予
    被告丙○○等情，業經被告丁○○、丙○○等人陳稱在卷，
    並有陽信商業銀行匯款收執聯3 紙供參，堪信為實在。又上
    址21號3 樓之建物因被告丁○○夫妻擅自搭蓋違建，經臺北
    市政府工務局限期自行拆除，被告丁○○夫妻於95年1 月12
    日自行拆除完畢後，臺北市政府工務局再發函命被告丁○○
    夫妻自行清除殘餘之樑柱壁體等情，亦有臺北市政府工務局
    於94年9 月21日北市工建字第094540980000號、94年9 月26
    日北市工建字00000000000 號、95年2 月3 日北市工建字第
    09560665900 號、臺北市政府工務局建築管理處95年3 月24
    日北市工建字第09560459700 號函文影本各乙份附卷足憑，
    是被告丁○○等4 人辯稱上址21號3 樓於94年8 月底即已完
    工，嗣於95年2 月間係因拆除違建回復原狀始再行施工等語
    ，即屬有據，堪認95年間之施工與94年8 月間之施工，核屬
    二事，則告訴人等主張被告等人明知建築物業遭毀損，猶執
    意續行施工至95年2 月間云云，容有誤會，無可採信。況被
    告丁○○夫妻之房屋與告訴人之房屋係屬樓上、樓下及同層
    鄰居之關係，該棟不動產結構是否堅固，彼等之間影禍福與
    共之關聯，而被告乙○○、丙○○受託施作隔間改作工程，
    與告訴人素無怨隙，足見被告4 人應無毀損建築物之故意甚
    明。參以證人張富進於94年9 月16日開立之房屋結構安全證
    明書上載明「…前述建物目前已裝修完成，業經本技師於民
    國94年9 月6 日及同月9 日於現場勘估，結構體尚稱良好、
    安全無慮…」等語，有該證明書存卷可參，益見上址21號3
    樓建物至遲於94年9 月6 日前即已施工完成，且並未損及建
    物結構，是被告等人主觀上既無故意毀損犯意，客觀上亦未
    發生建物結構受損致令不堪使用之結果，自難僅憑告訴人等
    片面指訴，遽為不利於被告等人之認定。
(二)恐嚇罪嫌部分：
１、被告丙○○部分：
    質諸證人即臺北市政府警察局士林分局警員吳竹竟事發經過
    ，到庭證稱，當天到現場時，發現被告丙○○和告訴人戊○○○、甲○○正在大聲爭執，雙方口氣都很不友善，被告丙○○有向告訴人2 人說你們心腸這麼不好，出去要小心一點
    ，惟告訴人戊○○○、甲○○聽完之後更生氣，講話更大聲
    ，雙方就繼續吵起來等語，則被告丙○○口出前開言詞，固
    有不當，惟依證人吳竹竟所述上情，告訴人戊○○○、甲○○顯未因被告丙○○之言語而心生畏懼，且態度反而更加強
    勢，是被告丙○○前開所為，即與刑法恐嚇罪之構成要件有
    間，而不得以該罪相繩。
２、被告丁○○部分：
    經查，證人即臺灣士林地方法院書記官林豐圃到庭證稱：伊
    因95年度訴字第638 號侵權行為損害賠償事件，於95年9 月
    29日上午10時許，陪同法官到現場勘驗並製作筆錄，當時被
    告丁○○與告訴人甲○○、戊○○○等人均在場，伊並未聽
    到被告丁○○說「給我小心一點」或其他侮辱之言語，但雙
    方就漏水問題一直在吵架，越說越大聲，且告訴人戊○○○
    並未就被告丁○○之言論向法官求助或反應等語，是此部分
    犯罪事實尚乏積極證據可佐，則自難僅以告訴人戊○○○單
    一指訴，逕認被告丙○○有何恐嚇之犯行。
(三)綜上，本件既查無何具體事證足認被告等人確有告訴人等所
    指犯行，揆諸前揭法律規定及判例意旨，自應認被告4 人犯
    罪嫌疑均屬不足等語。
五、依首揭說明，聲請交付審判，其調查證據範圍，應以偵查中
    曾顯現之證據為限，不得就告訴人新提出之證據再為調查，
    亦不得蒐集偵查卷以外之證據。再本院依職權調閱前開偵查
    卷宗，就其內容所示，士林地方法院檢察署檢察官所為不起
    訴處分書及高等法院檢察署檢察長駁回再議聲請處分書，已
    就聲請人等於偵查時提出之告訴理由予以斟酌，並詳加論述
    所憑證據及其認定之理由，認被告等於95年間之施工係因整
    修房屋或受雇整修房屋，難認其行為時具有毀損鄰人即聲請
    人等所有建築物之故意；及認被告丙○○於受雇整修房屋時
    因鄰人即聲請人對其施工有所不滿而有不能完成受雇工作之
    虞，因此與聲請人戊○○○、甲○○發生言語爭執，縱用語
    不當，仍在一般社會經驗合理限度內，難認其屬恐嚇。原處
    分所載證據取捨及事實認定之理由，並無違背經驗法則或論
    理法則之情事，參諸前開規定，原檢察官及高等法院檢察署
    檢察長以被告等犯罪嫌疑不足，分別予以不起訴處分及駁回
    再議之聲請，認事用法，並無不當。又交付審判之准許即如
    同提起公訴進入審判程序，本院認依偵查卷內現有證據所能
    證明被告等所涉嫌疑尚不足以跨過起訴之門檻，是依前揭說
    明，本件聲請人等聲請交付審判，為無理由，應予以駁回。
    至聲請人所謂被告等毀損告訴人己○○所有2 樓房屋牆壁部
    分，其自認已提起告訴但原不起訴處分書就此並未說明偵查
    結果，則該部分自非本院得以審查，併此敘明。
六、依刑事訴訟法第258 條之3 第2 項前段，裁定如主文。
中    華    民    國    98    年    12    月    21    日
                  刑事第四庭審判長法  官  李正紀
                                  法  官  楊皓清
                                  法  官  莊明達
以上正本證明與原本無異。
本件不得抗告。
                                  書記官  黃瓊芳
中    華    民    國    98    年    12    月    21    日


司法院資訊處製作；財團法人民間司法改革基金會備份。
